臺灣高雄地方法院民事裁定
109年度消債更字第73號
聲  請  人  王杏娟（原名王秋蘭）
0000000000000000

0000000000000000

0000000000000000

代  理  人  蘇琬婷律師
上列當事人因消費者債務清理事件聲請更生，本院裁定如下：
    主  文
聲請人王杏娟（原名王秋蘭）自中華民國一百零九年八月十一日
下午四時起開始更生程序。
命司法事務官進行本件更生程序。
    理  由
一、聲請意旨略以：伊無力清償債務，曾依中華民國銀行公會會
    員辦理消費金融案件無擔保債務協商機制請求共同協商債務
    方案成立，約定自民國95年7月起，分80期，年利率0％，每
    月清償新臺幣（下同）11,579元，然勉為償還數期後仍不得
    已毀諾，因聲請人有不能清償債務或有不能清償之虞，復未
    經法院裁定開始清算程序或宣告破產，爰聲請更生等語。
二、按債務人不能清償債務或有不能清償之虞者，得依本條例所
    定更生或清算程序，清理其債務。債務人無擔保或無優先權
    之本金及利息債務總額未逾12,000,000元者，於法院裁定開
    始清算程序或宣告破產前，得向法院聲請更生。法院開始更
    生程序之裁定，應載明其年、月、日、時，並即時發生效力
    。法院裁定開始更生或清算程序後，得命司法事務官進行更
    生或清算程序，必要時得選任律師、會計師或其他適當之自
    然人或法人一人為監督人或管理人。消費者債務清理條例（
    下稱消債條例）第3條、第42條第1項、第45條第1項及第16
    條第1項分別定有明文。
三、經查：
  ㈠聲請人於95年間協商成立後，繳納二期即未行繳款，最大債
    權銀行聯邦銀行於95年11月報送毀諾（見本案卷第25頁台新
    銀行函、本案卷第81至88頁聯邦銀行陳報狀暨協議書等），
    而聲請人於協商時，固切結每月收入為40,000元，有聲請人
    協商時之收入證明切結書可考（見本案卷第87頁），聲請人
    稱毀諾係因失業，且還款金額過高無力負擔等語（見本案卷
    第28頁），如依勞工保險被保險人投保資料表所示，聲請人
    自94年7月即退保迄今（見本案卷第73至74頁），是銀行通
    報毀諾時即95年11月，聲請人並未受雇任何公司或商號而投
    保勞保，堪認其工作狀況非屬固定，無法持續支應必要生活
    開支及協商款項，而確有不可歸責於己之事由，致履行原協
    商條件有所困難。
  ㈡聲請人復於108年12月30日提出債權人清冊，向本院聲請調解
    債務清償方案，經本院109年度司消債調字第12號受理，於1
    09年1月20日調解不成立，聲請人於同日以言詞聲請更生等
    情，亦經本院依職權調閱上開調解卷宗核閱無訛。
  ㈢次查，聲請人於106年至108年度申報所得各為49,180元、9,4
    40元（均為香港商福維克樂智有限公司台灣分公司所得）、
    0元，然其自陳向本院聲請更生前2年內有從事居家清潔之薪
    資所得共480,000元，名下有1998年出廠之國瑞汽車1部，勞
    工保險於94年7月23日退保，另有國泰人壽2張保單解約金共
    458,401元，原有中華郵政簡易人壽3張保單，其中1張保單
    於108年8月2日轉帳給付滿期保險金220,000元至受益人王○
    捷後契約消滅、1張保單原要保人為聲請人，於107年6月1日
    變更為王○捷，並於109年1月3日轉帳給付滿期保險金200,00
    0元至受益人王○捷後契約消滅、1張保單原要保人為聲請人
    ，於108年7月22日變更為王周美香，現有解約金300,384元
    （該變更要保人係發生於聲請人聲請更生前2年內之財產變
    動，此筆保單解約金與前述滿期保險金均為有清算價值之財
    產，均於後續更生清算程序中處理）。又聲請人自陳從事居
    家清潔工作，多由親友介紹、無固定雇主，工作地點主要為
    前鎮地區獅甲社區之老年人住家，以每次3至4小時700元收
    費，108年1月至109年1月平均每月收入為7,000元，另有烘
    焙料理收入（干貝醬及烤蛋糕），接親友單、無網路銷售，
    聲請人於居所製作後親自送貨或買家自取，扣除食材成本後
    ，108年1月至109年1月平均每月收入為13,000元，故切結每
    月收入合計為20,000元，入不敷出時則由父母親資助，未領
    取社會局補助，另據香港商福維克樂智有限公司台灣分公司
    函覆稱108年1月起迄今未支付聲請人各項所得等情，有財產
    及收入狀況說明書（司消債調卷第3頁）、債權人清冊（司
    消債調卷第4頁）、財團法人金融聯合徵信中心前置協商專
    用債權人清冊（司消債調卷第6至7頁）、財政部高雄國稅局
    106年及107年度綜合所得稅各類所得資料清單及總歸戶財產
    查詢清單（司消債調卷第8至11頁）、收入切結書（司消債
    調卷第12頁）、高雄市政府社會局社會福利資訊料查詢表（
    本案卷第18至20頁）、香港商福維克樂智有限公司台灣分公
    司函（本案卷第21頁）、中華郵政股份有限公司壽險處函（
    本案卷第22至23頁）、國泰人壽保險股份有限公司函（本案
    卷第26至27頁）、信用報告（本案卷第32頁）、商業保險投
    保資料查詢結果表（本案卷第50頁）、存摺（本案卷第51至
    57頁）、勞工保險被保險人投保資料表（本案卷第73至74頁
    ）、戶籍謄本（本案卷第75頁）、108年度稅務電子閘門財
    產所得調件明細表（本案卷第95頁）在卷可參。故本院審酌
    上情，認為核算聲請人目前償債能力之基礎以切結每月20,0
    00元為基準。
  ㈣關於聲請人個人日常必要支出部分，聲請人於調解程序陳稱
    戶籍地（路竹區）係老家，伊因工作關係租屋於前鎮區，與
    子女同住，每月房租8,000元，未領取租金補助，有房屋租
    賃契約書及高雄市政府都市發展局函在卷可稽（本案卷第24
    頁、本案卷第63至66頁、本案卷第78至80頁）。按債務人必
    要生活費用，以最近一年衛生福利部或直轄市政府所公告當
    地區每人每月最低生活費一點二倍定之，消債條例第64條之
    2第1項定有明文。本院參酌衛福部社會司所公告109年度高
    雄市最低生活費標準為13,099元。又該最低生活費用之標準
    ，係照當地最近1年平均每人消費支出60％，依其基準之家庭
    收支調查報告調查表格式所示有關經常性支出之調查項目，
    其原即包括利息支出、食品、衣著、房租及水費、電費、醫
    療保健、交通、娛樂、教育等基本生活需求。本院認在聲請
    人並無特殊需求，應以此最低生活費之1.2倍即15,719元認
    係其個人必要生活費用。
  ㈤至扶養費支出部分，聲請人主張獨力扶養未成年長子，每月
    扶養費7,500元。經查，聲請人之長子王○捷係91年2月生，1
    07年及108年度申報所得各為220,000元（中華郵政簡易人壽
    滿期保險金）、0元，名下無財產，勞工保險於106年8月10
    日退保，未領取社會局補助等情，有戶籍謄本、所得資料及
    財產查詢清單、稅務電子閘門財產所得調件明細表、存摺、
    學生證、學雜費繳費收據、高雄市政府社會局社會福利資訊
    料查詢表在卷可參（本案卷第15至17頁、第46至49頁、第58
    至62頁、第75至77頁、第92至93頁）；又聲請人於109年4月
    具狀表示長子就讀職校三年級，無打工，有升學計畫等語，
    並提出109學年度四技二專入學測驗准考證為佐（本案卷第9
    7頁），是其長子既未成年且計畫升學，名下復無財產，客
    觀上堪認有受扶養必要。扶養費用數額部分，按受扶養者之
    必要生活費用，準用第1項規定計算基準數額，並依債務人
    依法應負擔扶養義務之比例認定之，消債條例第64條之2第2
    項亦有明定。準此，聲請人所應負擔未成年子女之扶養費，
    以109年度高雄市每人每月最低生活費13,099之1.2倍即15,7
    19元計算；復依戶籍謄本記事欄所載，聲請人於88年7月離
    婚、長子則未經認領、無生父資料，聲請人陳稱伊離婚後才
    知道懷孕，長子之生父未負擔扶養費等語（司消債調卷第41
    頁反面），是以聲請人之長子每月扶養費即必要生活費由聲
    請人獨力負擔即應以15,719元為度，則聲請人主張每月負擔
    長子扶養費7,500元，低於本院計算之基準，尚屬合理。
  ㈥綜上所述，以聲請人現每月收入20,000元為其償債能力基準
    ，扣除個人必要生活費15,719元及長子扶養費7,500元後即
    可能出現超支情形，惟聲請人於調解程序自陳每月可清償3,
    000元至4,000元（見司消債調卷第37頁反面），而聲請人目
    前負債總額為1,706,154元（參調解卷第27頁以下，包含：
    台北富邦銀行、國泰世華銀行、兆豐銀行、花旗銀行、聯邦
    銀行、台新銀行、中國信託銀行、萬榮行銷公司），扣除保
    險解約金758,785元（計算式：300,384＋458,401＝758,785）
    ，以聲請人自陳每月可清償4,000元計算，需約20年【計算
    式：（1,706,154－758,785）÷4,000÷12≒19.7】始能清償完
    畢，應認其已不能清償債務。此外，聲請人無擔保或無優先
    權之債務總額未逾12,000,000元，且無消債條例第6條第3項
    、第8條或第46條各款所定駁回更生聲請之事由存在，則聲
    請人聲請更生為有理由，應予准許，爰命司法事務官進行本
    件更生程序。
四、依消債條例第11條第1項、第45條第1項，裁定如主文。
中　　華　　民　　國　　109 　年　　8 　　月　　11　　日
                  民事庭　法　官  　賴寶合
以上正本係照原本作成。
本裁定不得抗告。
中　　華　　民　　國　　109 　年　　8 　　月　　11　　日
                          書記官    胡美儀